【裁判字號】    95,交上易,2
【裁判日期】    951220
【裁判案由】    過失傷害
【裁判全文】
福建高等法院金門分院刑事判決         95年度交上易字第2號
上  訴  人
即  被  告  甲○○
上列上訴人因過失傷害案件，不服福建金門地方法院95年度交簡
上字第2號，中華民國95年4月18日第一審判決（聲請簡易判決處
刑案號：福建金門地方法院檢察署94年度偵字第268 號），提起
上訴，本院判決如下：
    主  文
原判決撤銷。
甲○○因過失傷害人致重傷，處有期徒刑陸月，如易科罰金以銀
元參佰元（即新臺幣玖佰元）折算壹日。
    事  實
一、甲○○於民國（下同）94年4月26日下午5時40分許，駕駛車
    號HC-5722 號自用小客車，沿金門縣金城鎮○○○路由金城
    往西浦頭方向東向西行駛，途經金寧鄉頂埔下38號前交岔路
    口時，原應注意汽車行車速度，應依標誌之規定，無標誌者
    ，時速不得超過50公里，行經無號誌之交岔路口，應減速慢
    行，作隨時停車之準備，且汽車駕駛人應注意車前狀況，隨
    時採取必要之安全措施，而依當時天候晴、日間自然光線、
    路面乾燥，並無不能注意之情事，乃竟疏未注意，於行經上
    開路段時，仍貿然以時速75公里以上之速度超速行駛，且未
    注意車前狀況，採取減速及保持適當距離等安全措施，適有
    乙○騎乘腳踏車沿同路段在其右前側同向直行，於行經該處
    時，亦疏未注意車輛行至無號誌之交岔路口時，轉彎車應讓
    直行車先行而即貿然左轉，致甲○○雖於30公尺前即已發現
    乙○，仍因車速過快閃煞不及，其右前車身擦撞乙○腳踏車
    左側車身，使乙○人、車遭撞擊倒地，因此受有頸椎受傷合
    併頸椎第5節壓迫性骨折，致頸椎曲度不正常及疑有頸椎第5
    、6 節脫位，需長期使用頸圈固定，而曲度不正常幾乎不可
    能回復，且將來無法從事勞動工作，屬重大難治之傷害，以
    及左大腿後側挫傷、左眉撕裂傷、左小腿骨裂、全身多處創
    傷等傷害。
二、案經乙○之父陳明達訴由金門縣警察局金寧警察所報請福建
    金門地方法院檢察署檢察官偵查後聲請以簡易判決處刑。
    理      由
一、訊據被告甲○○固不否認確有於前揭時、地超速駕駛撞擊被
    害人乙○致其受傷之事實，但否認乙○受有重傷，辯稱是否
    重傷應由醫療單位認定等語，惟查，
  (一)被告確有於上揭時地駕車行經上開路段超速行駛未注意車前
    狀況，保持適當距離等安全措施，致與被害人騎乘之腳踏車
    左轉時發生擦撞，使其人車倒地受有上開傷害等事實，業據
    被告自承不諱，核與告訴人陳明達、被害人乙○及證人劉世
    旺於原審所述情節相符，此外併有道路交通事故調查報告表
    (一)(二)、現場圖、談話紀錄表及現場肇事照片10幀附卷可稽。
    而被害人所受傷勢，亦有診斷證明書2 件及被害人身心障礙
    手冊1 紙附於偵查卷可查（頁14、39、33），其中被害人所
    受頸椎部位傷害，經原審囑託行政院退除役官兵臺北榮民總
    醫院鑑定，該院認：病患乙○因車禍致頸椎受傷，診斷為頸
    椎第5 節壓迫性骨折，致頸椎曲度不正常及疑有頸椎5、6節
    脫位，出院後定期在本院門診追蹤。該病患雖無明顯惡化情
    形，但頸椎脫位問題仍需長期使用頸圈固定，及門診追蹤至
    少2 年，而曲度不正常幾乎不可能回復，且將來無法從事勞
    動工作，故應屬難治之傷害等情，此有該院95年3 月14日北
    總企字第0950004277號函一件在卷可考，本院審酌被害人所
    受該頸椎之傷害，顯然對於其身體或健康之健全造成難以回
    復之缺損，自屬刑法第10條第4項第6款所稱重大難治之傷害
    ，被告上揭所辯，核係卸責之詞，不足採信。
  (二)按行車速度，依速限標誌之規定；無標誌者，時速不得超過
    50公里；行經無號誌之交岔路口，應減速慢行，作隨時停車
    之準備；汽車駕駛人應注意車前狀況，隨時採取必要之安全
    措施，道路交通安全規則第93條第1項第1款前段、第2 款及
    第94條第3 項分別定有明文。本件被告駕駛汽車自應遵守此
    等規定，而依當時情形並無不能注意之情事，乃竟疏未注意
    ，於行經上開路段時，仍貿然以時速75公里以上之速度超速
    行駛，而被害人當時係下課後騎乘腳踏車沿環島西路由金城
    往頂埔下方向行駛，到達肇事之交岔路口時，看後方沒有車
    即欲左轉往回家方向之小路，於轉到路中間時被撞上等情，
    已據被害人於警詢中指述甚明（見警卷第11頁），經核對肇
    事現場圖及照片，往左側之岔路確係往頂埔下方向被害人住
    處之鄉○○路；且在該交叉路口前已有被告車輛之煞車痕，
    該痕跡於跨越道路中心線後，止於對向車道之路肩，顯見被
    告煞車前已發現被害人往道路中線左轉情事而於交岔路口前
    開始煞車，惟因車速過快，且未注意車前狀況，採取減速及
    保持適當距離等安全措施，以致閃煞不及終致肇禍，其有過
    失，應甚明確。雖被害人騎乘腳踏車未注意在無號誌交岔路
    口，轉彎車應讓直行車先行之規定而貿然左轉，亦同有過失
    ，然此僅係雙方過失比例之問題，尚不影響被告過失之責。
    又本案經送請福建省金門縣車輛行車事故鑑定委員會及同縣
    車輛行車事故覆議委員會鑑定結果，亦認雙方均與有過失等
    情，有各該委員會94年6月15日（94）鑑字第078號及同年6
    月26日（94）覆鑑字第94 14號函及內附之鑑定意見書各1件
    在卷可參。且被告之過失行為復與被害人所受傷害間具有相
    當因果關係，本案事證已臻明確，被告犯行堪以認定，應依
    法論科。
二、按被告行為後，94年2月2日修正公布之刑法，已於95年7 月
    1日生效施行（以下簡稱修正前、後刑法），其中第2條第 1
    項「行為後法律有變更者，適用行為時之法律。但行為後之
    法律有利於行為人者，適用最有利於行為人之法律」之規定
    ，係規範行為後法律變更所生新、舊法律比較適用之準據法
    ，於刑法修正施行後，自應適用該修正後之第2條第1項之規
    定，為「從舊、從輕」之比較；又比較新舊法時，應就罪刑
    有關之共犯、未遂犯、想像競合犯、牽連犯、連續犯、結合
    犯，以及累犯加重、自首減輕暨其他法定加減原因（如身分
    加減）與加減例等一切情形，綜其全部罪刑之結果而為比較
    後，再適用有利於行為人之法律處斷，而不得一部割裂分別
    適用不同之新、舊法（最高法院24年上字第4634號、29年上
    字第964號判例意旨及最高法院95年度第8次刑事庭會議決議
    參照）。經查，
  (一)刑法第284條第1項雖未經修正，惟其法定刑之罰金刑部分，
    95年7月1日施行之修正後刑法第33條第5 款規定，已將原罰
    金刑最低額度由銀元1元（相當於新臺幣3元），提高為新臺
    幣1 千元以上，且以百元計之，比較新、舊法結果，應以行
    為時法律即修正前刑法第33條第5 款規定有利於被告。另被
    告行為後，刑法施行法增訂之第1條之1亦於95年7月1日生效
    施行，刑法第284條第1項所定罰金刑部分，原係依罰金罰鍰
    提高標準條例第1 條前段規定提高10倍，並以銀元作為計算
    單位，因增訂之刑法施行法第1條之1之包裹式修正，亦隨同
    修正，惟經比較新舊法，並無修正前規定對被告不利之情形
    ，依現行刑法第2條第1項前段規定，自仍適用修正前之規定
    。
  (二)又被告行為時之刑法第41條第1 項前段規定：「犯最重本刑
    為5年以下有期徒刑以下之刑之罪，而受6個月以下有期徒刑
    或拘役之宣告，因身體、教育、職業、家庭之關係或其他正
    當事由，執行顯有困難者，得以1元以上3元以下折算1 日，
    易科罰金」。而該折算標準，修正前罰金罰鍰提高標準條例
    第2條前段（已於95年5月17日修正公布，並自同年7月1日起
    刪除）規定，就其原定數額提高為100倍折算1日，則本件被
    告行為時之易科罰金折算標準，應以銀元300元即新台幣900
    元折算1日。惟95年7月1日修正施行之刑法第41條第1項前段
    則規定：「犯最重本刑為5 年以下有期徒刑以下之刑之罪，
    而受6個月以下有期徒刑或拘役之宣告者，得以新臺幣1,000
    元、2,000元或3,000元折算1 日，易科罰金」。經比較修正
    前、後易科罰金之折算標準，自以修正前之規定較有利於被
    告（以新臺幣900元折算1日）。依前揭說明，應依刑法第 2
    條第1項，適用修正前刑法第41條第1項前段規定，諭知易科
    罰金之折算標準。
  (三)綜上，依全部罪刑之結果而為比較後，應以修正前之法律對
    被告較為有利，自應全部適用修正前刑法相關規定而為論科
    （就刑罰法律變更部分）。至修正後刑法第33條第4 款關於
    拘役之刑度，僅日、月之別，無涉刑罰之變更，尚無何對於
    被告有利或不利而加以比較之必要，附此敘明。
三、核被告甲○○所為，係犯刑法第284條第1項之過失傷害致重
    傷罪。起訴書雖僅記載被告涉犯刑法第284條第1項前段過失
    傷害罪之法條，惟起訴事實業已敘及，且經公訴人於原審當
    庭補充更正被告應係犯過失傷害致重傷罪，本院自得予以審
    理。原審據以論罪科刑，固非無見，惟：(一)被告行經無號誌
    、標誌之交岔路口，其時速限制應為50公里，但應減速慢行
    ，作隨時停車準備，原審誤認速限為60公里（道路交通事故
    調查報告表並未記載速限，且載明為無號誌、標誌之交岔路
    口），且疏未認定被告亦有該過失之責等情，均有未合。(二)
    被告所受頸椎之傷害，應屬重大難治之傷害，原審泛論為重
    大不治或難治之傷害，容有未洽。(三)被告於原審判決後已與
    被害人達成和解賠償其損害，就關於量刑之事實原審未及審
    酌，亦有未洽（詳後述）。至原審就法律變更部分雖未及比
    較，但本件就此既仍應適用修正前刑法之規定，業如上述，
    依本院近來見解，就此並毋須撤銷原判決，併此指明。被告
    提起上訴否認犯罪及認原審量刑過重，固無可取，惟原判決
    既有前揭可議，自應由本院撤銷改判。爰審酌被告之素行（
    無前科，素行尚稱良好）、知識程度（高中畢業）、家庭狀
    況（未婚，現在金門酒廠當技術員四年多，月薪約新臺幣（
    下同）29,000元，家中尚有母親及兄姐）、其過失程度非輕
    ，所生危害重大，然被害人亦與有相當過失，及被告犯後原
    已與被害人達成和解，並已賠償其1,000,000 元損害，有和
    解書及匯款收據各1 紙在本院卷可按，復經被害人之母王麗
    卿到庭陳明，惟被告又於甫匯款當日約15分鐘後即至被害人
    家中丟灑貢香一把等情，亦據被告坦承係為發洩情緒等語在
    卷（參本院95年11月22日審理筆錄），併有原審95年度城秩
    字第2 號裁定影本一件在本院卷可查，顯見被告雖與被害人
    達成民事和解，但並非真心悔悟，犯後態度尚難認良好，被
    害人亦表示不願原諒被告等一切情狀，量處如主文所示之刑
    ，並諭知易科罰金之折算標準。
據上論斷，應依刑事訴訟法第369條第1項前段、第364條、第299
條第1項前段，刑法第2條第1項、第284 條第1項，修正前第33條
第5款、第41條第1項，罰金罰鍰提高標準條例第1 條前段、修正
前第2條，現行法規所定貨幣單位折算新臺幣條例第2條，判決如
主文。
本案經檢察官羅松芳到庭執行職務。
中    華    民    國    九十五  年    十二  月  二十  日
                      刑事庭審判長法  官  蔡  清  遊
                                  法  官  黃  玉  清
                                  法  官  朱  光  仁
上開正本證明與原本無異。
不得上訴。
                                  書記官   李  麗  鳳
中    華    民    國    九十五  年    十二  月  廿一  日
附錄本案論罪法條：
中華民國刑法第284條
（過失傷害罪）
因過失傷害人者，處 6 月以下有期徒刑、拘役或 5 百元以下罰
金，致重傷者，處1年以下有期徒刑、拘役或5百元以下罰金。
從事業務之人，因業務上之過失傷害人者，處 1 年以下有期徒刑
、拘役或1 千元以下罰金，致重傷者，處 3 年以下有期徒刑、
拘役或2千元以下罰金。


司法院資訊處製作；財團法人民間司法改革基金會備份。
